【裁判字號】    98,訴,1530
【裁判日期】    990211
【裁判案由】    偽造文書等
【裁判全文】
臺灣高雄地方法院刑事裁定              98年度訴字第1530號
聲   請  人
即 被 害 人  乙○○○
被       告  甲○○    民國7.
上列聲請人因被告偽造文書等案件，聲請發還扣押物，本院裁定
如下：
    主  文
扣案之現金新臺幣貳拾肆萬貳仟元，應發還予乙○○○。
    理  由
一、聲請意旨略以：聲請人乙○○○因於民國98年9 月3 日，遭
    被告甲○○冒充臺灣臺北地方法院檢察署書記官名義，詐取
    現金新臺幣（下同）155 萬元。嗣被告經警查獲，並扣得其
    花用剩餘贓款24萬2 千元現金。被告業經貴院於99年1 月8
    日以98年度訴字第1530號判處有期徒刑1 年10月在案，扣案
    上開贓款原屬聲請人所有，且未經判決沒收，為此聲請發還
    等語。
二、按「扣押物若無留存之必要者，不待案件終結，應以法院之
    裁定或檢察官命令發還之；其係贓物而無第三人主張權利者
    ，應發還被害人」。又「扣押物未經諭知沒收者，應即發還
    。但上訴期間內或上訴中遇有必要情形，得繼續扣押之」，
    刑事訴訟法第142 條第1 項、第317 條分別定有明文。
三、查被告甲○○與另案被告尹向榮、鄭少銘、熊海生、何東翰
    、綽號「阿米」之不詳姓名成年男子等人，於98年9 月3 日
    先冒充臺灣臺北地方法院檢察署檢察官，以電話向聲請人即
    被害人乙○○○（下稱聲請人）訛稱因其帳戶遭盜用須分案
    調查，要求聲請人將該帳戶內之存款155 萬元領出，交由其
    所指派之書記官監管云云。致聲請人陷於錯誤，依指示提領
    上開款項，於同日中午12時40分許，前往指定地點臺北市○
    ○區○○街「江寧公園」內，並由被告甲○○冒充臺灣臺北
    地方法院檢察署書記官到場收取。被告甲○○於事後分得29
    萬元，迄98年9 月10日為警查獲時，扣得花用剩餘贓款24萬
    2 千元現金（業於98年10月19日經扣押在臺灣銀行高雄分行
    代理國庫駐臺灣高雄地方法院檢察署專戶）等情，業經被告
    甲○○於警詢及本院審理中供認不諱（見臺灣高雄地方法院
    檢察署98年度偵字第27495 號卷第18、156 頁、本院98年度
    訴字第1530號卷第66頁），並有高雄縣政府警察局刑警大隊
    搜索扣押筆錄、扣押物品目錄表、扣押物品收據、扣押物品
    清單及臺灣高雄地方法院檢察署98年10月19日贓證物款收據
    各1 份附卷可稽（見臺灣高雄地方法院檢察署98年度偵字第
    27495 號卷第34-37 、177 、177 之1 頁）。本件扣案之贓
    物24萬2 千元確屬聲請人所有，已堪認定。又被告甲○○上
    開犯行，業經本院依簡式審判程序獨任審理，於99年1 月8
    日以98年度訴字第1530號判處有期徒刑1 年10月在案，有刑
    事判決1 份在卷可按（見本院98年度訴字第1530號卷第125-
    133 頁）。且經本院再次傳訊被告甲○○，確認扣案贓款來
    源及何人所屬，仍稱：扣案之24萬2 千元確係伊親向被害人
    乙○○○詐騙收取得來，經朋分及花用所剩無誤。對於將該
    筆扣案贓款24萬2 千元發還乙○○○，伊並無意見等語（見
    本院98年度訴字第1530號卷第151 頁）。上開扣案贓款既屬
    聲請人所有，雖該案件業經被告甲○○提起上訴，惟本院認
    前揭扣案贓款已無繼續扣押留存之必要。本件聲請人聲請發
    還，符合規定，應予准許。
四、依刑事訴訟法第142 條第1 項、第317 條前段，裁定如主文
。
中    華    民    國    99    年    2     月    11    日
                  刑事第十六庭  法  官  林柏壽
以上正本係照原本作成。
如不服本裁定，應於裁定送達後5 日內向本院提出抗告狀。
中    華    民    國    99    年    2     月    11    日
                                書記官  洪嘉慧

司法院資訊處製作；財團法人民間司法改革基金會備份。
